【裁判字號】    92,訴,493
【裁判日期】    920731
【裁判案由】    清償借款
【裁判全文】
臺灣臺北地方法院民事判決      九十二年度訴字第四九三號
    原      告  第一商業銀行股份有限公司
    法定代理人  丁○○
    訴訟代理人  甲○○
    被      告  丙○○  海外僑.
                乙○○  海外僑.
右當事人間請求清償借款事件，本院判決如左：
    主      文
被告應連帶給付原告新台幣貳佰貳拾陸萬捌仟陸佰肆拾元，及自民國九十一年二月六
日起至清償日止，按年息百分之九點○三五計算之利息，暨逾期在六個月以內者，按
上開利率百分之十，逾期超過六個月者，按上開利率百分之二十計付違約金。
訴訟費用由被告連帶負擔。
本判決於原告以新台幣柒拾伍萬柒仟元或同面額之台北市政府建設公債八十六年度債
票為被告供擔保後，得假執行。
    事      實
甲、原告方面：
  一、聲明：如主文第一項所示，及為以供擔保為條件之假執行宣告。
  二、陳述：被告丙○○於民國八十六年四月十八日邀同被告乙○○為連帶保證人，
      向原告借款新台幣（下同）三百六十萬元，約定借款期間自八十六年四月十八
      日起至一百○六年四月十八日止，利息按原告基本放款利率加年息百分之一點
      五計算，並隨原告基本放款利率變動而調整，自八十六年四月十八日起按月平
      均攤還本息，如未按期攤還本息，債務視為全部到期，除自遲延日起按約定利
      率給付遲延利息外，逾期清償在六個月以內者，按上開利率百分之十，超過六
      個月者，則按上開利率百分之二十計付違約金。詎被告僅攤還本息至八十八年
      十二月十七日止，之後即未依約清償，債務視為全部到期，經原告聲請強制執
      行拍賣抵押物後，僅受償一百九十九萬七千四百五十二元，除沖抵執行費用五
      萬五千四百六十二元，及至九十一年二月五日止之利息六十八萬二千一百四十
      五元、違約金一十一萬五千二百零五元，餘一百一十四萬四千六百四十元沖償
      本金，尚欠原告本金二百二十六萬八千六百四十元及自九十一年二月六日起至
      清償日止之利息、違約金，為此依消費借貸、連帶保證之法律關係提起本件訴
      訟。
  三、證據：提出借據、本院民事執行處九十一年三月二十七日北院錦八十九執地字
      第一四五八八號函檢附強制執行金額計算書分配表、基本放款利率變動表各一
      件。
乙、被告方面：
    被告丙○○、乙○○均未於言詞辯論期日到場，亦未提出書狀作何聲明或陳述。
    理      由
甲、程序方面：
  一、按當事人得以合意定第一審管轄法院。但以關於由一定法律關係而生之訴訟為
      限。前項合意，應以文書證之，民事訴訟法第二十四條定有明文。本件原告向
      本院對被告提起清償借款之訴訟，本院固非被告住所地之法院，然依兩造所簽
      訂之借據第十四條之約定，兩造就被告對原告所負之債務，合意以本院為第一
      審管轄法院，是揆諸首揭規定，本院就本件清償借款訴訟自有管轄權，合先敘
      明。
  二、次按訴狀送達後，原告不得將原訴變更或追加他訴，但擴張或減縮應受判決事
      項之聲明者，不在此限，民事訴訟法第二百五十五條第一項第三款亦有明文。
      查本件原告於九十二年一月十六日起訴時，其應受判決事項之聲明為：「被告
      應連帶給付原告二百二十六萬八千六百四十元，及自九十一年二月五日起至清
      償日止，按本行新台幣基本放款利率加年息百分之一‧五計算之利息，暨逾期
      在六個月以內者，按上開利率百分之十，逾期超過六個月者，按上開利率百分
      之二十計付違約金。」，嗣於九十二年七月二十八日當場陳明其應受判決事項
      之聲明為：「被告應連帶給付原告二百二十六萬八千六百四十元，及自九十一
      年二月五日起至清償日止，按年息百分之九點○三五計算之利息，暨逾期在六
      個月以內者，按上開利率百分之十，逾期超過六個月者，按上開利率百分之二
      十計付違約金。」，顯將原訴變更，惟屬應受判決事項聲明之減縮，揆諸前揭
      規定，本院認應准許之。
  三、本件被告未於言詞辯論期日到場，核無民事訴訟法第三百八十六條所列各款情
      形，爰依原告之聲請，由其一造辯論而為判決。
乙、實體方面：
  一、原告主張被告丙○○於八十六年四月十八日邀同被告乙○○為連帶保證人，向
      原告借款三百六十萬元，約定借款期間自八十六年四月十八日起至一百○六年
      四月十八日止，利息按原告基本放款利率加年息百分之一點五計算，並隨原告
      基本放款利率變動而調整，自八十六年四月十八日起按月平均攤還本息，如未
      按期攤還本息，債務視為全部到期，除自遲延日起按約定利率給付遲延利息外
      ，逾期清償在六個月以內者，按上開利率百分之十，超過六個月者，則按上開
      利率百分之二十計付違約金。及被告僅攤還本息至八十八年十二月十七日止，
      之後即未依約清償，債務視為全部到期，經原告聲請強制執行拍賣抵押物後，
      僅受償一百九十九萬七千四百五十二元，除沖抵執行費用五萬五千四百六十二
      元，及至九十一年二月五日止之利息六十八萬二千一百四十五元、違約金一十
      一萬五千二百零五元，餘一百一十四萬四千六百四十元沖償本金，尚欠原告本
      金二百二十六萬八千六百四十元及自九十一年二月六日起至清償日止之利息、
      違約金之事實，業據其提出與所述相符之借據、本院民事執行處九十一年三月
      二十七日北院錦八十九執地字第一四五八八號函檢附強制執行金額計算書分配
      表、基本放款利率變動表各一件為證，被告丙○○、乙○○經合法通知，既未
      於言詞辯論期日到場爭執，復未提出書狀答辯以供本院斟酌，自應認原告之主
      張為真實。
  二、按借用人應於約定期限內，返還與所借用物種類、品質、數量相同之物。又稱
      保證者，謂當事人約定，一方於他方之債務人不履行債務時，由其代負履行責
      任之契約；又保證債務，除契約另有訂定外，包含主債務之利息、違約金、損
      害賠償及其他從屬於主債務之負擔；另連帶債務之債權人，得對債務人中之一
      人或數人或全體同時或先後請求全部或一部之給付；民法第四百七十八條、第
      七百三十九條、第七百四十條、第二百七十三條第一項分別定有明文。查被告
      丙○○向原告借款，自八十八年十二月十七日起未按期攤還本息，依兩造借據
      第五條之約定，債務視為全部到期，經拍賣抵押物後尚不足清償，已如前述，
      是時原告之基本放款利率已變動為年息百分之七點五三五，本件借款利率已調
      整為年息百分之九點○三五，亦有原告所提出借據及基本放款利率變動表在卷
      可稽，被告乙○○既為被告丙○○之連帶保證人，從而，原告依消費借貸及連
      帶保證契約請求被告連帶給付如主文第一項所示之借款、利息及違約金，即無
      不合，應予准許。
丙、原告陳明願供擔保，聲請宣告假執行，核無不合，爰酌定相當擔保金額准許之。
丁、據上論結，本件原告之訴為有理由，依民事訴訟法第三百八十五條第一項前段、
    第八十五條第二項、第三百九十條第二項，判決如主文。
中      華      民      國    九十二    年      七      月    三十一    日
                                  民事第一庭法      官  陳盈如
右正本係照原本作成
如對本判決上訴，須於判決送達後廿日內向本院提出上訴狀
中      華      民      國    九十二    年      七      月    三十一    日
                                            法院書記官  高秋芬


司法院資訊處製作；財團法人民間司法改革基金會備份。
